【裁判字號】    98,交聲,495
【裁判日期】    980630
【裁判案由】    違反道路交通管理處罰條例聲明異議
【裁判全文】
臺灣桃園地方法院刑事交通事件裁定     98年度交聲字第495號
原處分機關  交通部公路總局新竹區監理所桃園監理站
異  議  人
即原處分人  甲○○
上列異議人即受處分人因違反道路交通管理處罰條例案件，對於
交通部公路總局新竹區監理所民國98年1 月5 日桃監裁罰字第裁
52-Z6B007130號裁決處分（原舉發案號：內政部警政署國道公路
警察局公警局交字第Z6B007130 號），聲明異議，本院裁定如下
：
    主  文
原處分撤銷。
甲○○汽車駕駛人，行駛高速公路未依規定行駛車道，處罰鍰新
臺幣伍仟元，並記違規點數壹點。
    理  由
一、原處分意旨略以：異議人即受處分人甲○○（下稱異議人）
    於民國97年11月15日上午10時30分許，駕駛車號842-SM號自
    用大貨車沿國道二號高速公路西向車道行駛，行經西向13公
    里處附近，於同向二車道路段違規佔用內線車道行駛，經內
    政部警政署國道公路警察局第六警察隊龍潭分隊員警舉發有
    違反道路交通管理處罰條例第33條第1 項第3 款「汽車行駛
    於高速公路未依規定行駛車道」規定之違規行為，經本機關
    查明無誤，而裁處異議人罰鍰新臺幣（下同）5,000 元。
二、聲明異議意旨略以：異議人於上揭時、地係因超車始暫時行
    駛內側車道，並未連續行駛內側車道。而國道警車既配有監
    視錄影、拍照設備，公路警察舉發違規時自應拍照存證，而
    今既無照片或錄影，何能指稱異議人確有違規行為。是聲明
    異議，請求撤銷原處分，另為異議人不罰之諭知。
三、按「汽車行駛高速公路及快速公路，其車道之使用，除因交
    通事故及道路施工依臨時或可移動標誌指示或交通勤務警察
    指揮外，應依設置之交通標誌、標線或號誌之規定，無設置
    者，應依下列規定︰二、大型車應行駛於外側車道，並得暫
    時利用緊臨外側車道之車道超越前車。」、「汽車行駛於高
    速公路、快速公路或設站管制之道路，不遵使用限制、禁止
    、行車管制及管理事項之管制規則而有下列行為者，處汽車
    駕駛人新臺幣3 千元以上6 千元以下罰鍰：... 三、未依規
    定行駛車道。」高速公路及快速公路交通管制規則第8 條第
    1 項第2 款，道路交通管理處罰條例第33條第1 項第3 款分
    別定有明文。再依道路交通管理處罰條例第63條第1 項第1
    款規定，有同條例第33條第1 項之違規情形者，除依該條款
    處罰鍰外，並記違規點數1 點。
四、經查，本件異議人於97年11月15日上午10時30分許，駕駛車
    號842-SM號自用大貨車行駛國道二號西向車道13公里前，有
    行駛內側車道一事，為異議人所是認，惟辯稱：其當時係因
    超越前車必須駛入內側車道，未連續行駛內側車道之情形云
    云。經查，證人即舉發員警羅振瑋到庭證稱：「（問：本件
    舉發情形？）97年11月15日當時我們是巡邏勤務，行經國道
    二號西向17公里處，我車是行駛在外側車道，我們發現車號
    842- SM 自用大貨車行駛在內側車道，... 我發現他行駛在
    內側車道時沒有馬上攔停，跟在他後面，因為當時外側車道
    有一部油罐車在行駛，當時我是判斷他可能是要超越該台油
    罐車，所以沒有攔停，可是異議人超越該台油罐車之後，卻
    繼續行駛內側車道，且也沒有打方向燈要出來外側車道的舉
    動，我跟在異議人車子後面約2 公里，在這2 公里的距離內
    ，異議人都是行駛在內側車道，且我有注意外側車道已經沒
    有其他車輛，所以就開警示燈響警報器示意他停車，後來攔
    停到路肩，攔停的位置是在西向13公里處」、「（問：你看
    到本件異議人行駛內側車道時，該路段有無塞車？）沒有」
    等語（參本院卷第25、26頁），足認異議人當時所行駛之車
    道，車流車速俱屬正常，縱使異議人行駛內側車道之初果係
    為超越前車，然自異議人進入內側車道後，至為警攔停舉發
    前，長達約2 公里之路程，仍無故行駛在內側車道無誤。
五、而警員取締交通違規事件，其以科學儀器照相採證者，固然
    足據為交通違規事實之證明，惟就囿於當場舉發而未以科學
    儀器照相採證，甚或礙於手動照相所需之時間限制而未能即
    時拍攝違規情節者，立法者亦未明文限制或排除「舉發警員
    目睹、耳聞」之證據能力，或其證述內容對於違規事實之證
    明力，此觀立法者再以明文立法方式，容認執行交通稽查之
    員警「當場攔截製單舉發」，暨「當場攔截製單舉發」俱乏
    相類於「逕行舉發」之採證限制（例如，必須以「科學儀器
    照相採證」等）自明（道路交通管理處罰條例第7 條、第7
    條之2 規定參照）。本件證人羅振瑋於本院具結之後，已甚
    瞭解倘虛捏違規情節必遭偽證之嚴厲刑事處罰，而其與異議
    人素不相識，亦無仇恨、嫌隙，本無自陷偽證處罰而構詞誣
    指異議人之理，值此情形下，猶為上揭證詞，且其證述內容
    復核無矛盾、齟齬或違背經驗、論理法則之處，又係其本諸
    維護交通秩序安全職責所舉發，自為可信，尚不能僅因舉發
    員警未及拍照錄影即謂其證述不足採信。異議人以「無違規
    採證照片或錄影畫面」作為爭執，自非有據。綜合上述，本
    件異議人確有駕駛大貨車行駛高速公路未依規定行駛車道，
    即大型車違規行駛內側車道之違規行為，至堪認定。
六、綜上，原處分機關以異議人有前揭違規事實，依道路交通管
    理處罰條例第33條第1 項第3 款、違反道路交通管理事件統
    一裁罰基準表之規定，裁處異議人罰鍰5,000 元整，固非無
    見，惟漏未依同條例第63條第1 項第1 款規定並記違規點數
    1 點，尚有未洽。本件異議雖無理由，惟原處分既有前述可
    議，即屬無法維持而應由本院予以撤銷，並另依道路交通管
    理處罰條例第33條第1 項第3 款、63條第1 項第1 款之規定
    及違反道路交通管理事件統一裁罰基準及處理細則第41條第
    4 項等規定，裁處5,000 元罰鍰並記違規點數1 點，以資適
    法。
據上論斷，應依道路交通管理處罰條例第87條第2 項、道路交通
案件處理辦法第20條前段，裁定如主文。
中    華    民    國    98    年    6     月    30    日
                      交通法庭  法  官  張明儀
以上正本證明與原本無異。
如不服本裁定，應於裁定送達後5 日內向本院提出抗告狀。
                                書記官  邱仲騏
中    華    民    國    98    年    6     月    30    日


司法院資訊處製作；財團法人民間司法改革基金會備份。
